臺灣苗栗地方法院民事裁定
110年度監宣字第213號
聲  請  人  池鈺苓  




相  對  人  詹小保  


關  係  人  詹琇婷  

上列當事人間請求監護宣告事件，本院裁定如下：
    主    文
一、宣告相對人詹小保（民國00年0月00日生，身分證統一編號
    ：Z000000000號）為受監護宣告之人。
二、選定聲請人池鈺苓（民國00年00月0日生，身分證統一編號
    ：Z000000000號）為受監護宣告之人詹小保之監護人。
三、指定關係人詹琇婷（民國00年00月0日生，身分證統一編號
    ：Z000000000號）為會同開具財產清冊之人。
四、聲請程序費用由受監護宣告之人詹小保負擔。
　　理    由
一、按對於因精神障礙或其他心智缺陷，致不能為意思表示或受
    意思表示，或不能辨識其意思效果者，法院得因本人、配偶
    、四親等之親屬，最近1 年有同居事實之其他親屬、檢察官
    、主管機關或社會福利機構之聲請，為監護之宣告，民法第
    14條第1 項定有明文。次按受監護宣告之人應置監護人；法
    院為監護之宣告時，應依職權就配偶、四親等內之親屬、最
    近1 年有同居事實之其他親屬、主管機關、社會福利機構或
    其他適當之人選定1 人或數人為監護人，並同時指定會同開
    具財產清冊之人；法院選定監護人時，應依受監護宣告之人
    之最佳利益，優先考量受監護宣告之人之意見，審酌一切情
    狀，並注意下列事項：（一）受監護宣告之人之身心狀態與
    生活及財產狀況。（二）受監護宣告之人與其配偶、子女或
    其他共同生活之人間之情感狀況。（三）監護人之職業、經
    歷、意見及其與受監護宣告之人之利害關係。（四）法人為
    監護人時，其事業之種類與內容，法人及其代表人與受監護
    宣告之人之利害關係，民法第1110條、第1111條第1 項、第
    1111條之1 亦規定甚明。末按，法院應於鑑定人前，就應受
    監護宣告之人之精神或心智狀況，訊問鑑定人及應受監護宣
    告之人，始得為監護之宣告。但有事實足認無訊問之必要者
    ，不在此限。鑑定應有精神科專科醫師或具精神科經驗之醫
    師參與並出具書面報告，家事事件法第167 條定有明文。
二、本件聲請意旨略以：聲請人池鈺苓為相對人詹小保之配偶，
    相對人於民國110年10月17日因車禍腦傷，經診斷為器質性
    腦症候群，雖經診治仍不見起色，致不能為意思表示及受意
    思表示，或不能辨識其意思表示之效果，今為日後代為處理
    相對人事宜之法律關係得以合法明確，並辦理保險理賠，為
    此請求宣告相對人為受監護宣告之人，選任聲請人為相對人
    之監護人，並選任關係人即相對人之長女，為會同開具財產
    清冊之人等語。
三、本院之判斷：
（一）聲請人主張之事實，業據其提出戶籍謄本、親屬系統表、
      中華民國重度身心障礙證明、為恭紀念醫院乙種診斷證明
      書等件為證。另經本院於111年4月1日上午10時前往大千
      綜合醫院實施鑑定程序，有鑑定人何仁琦醫師、聲請人及
      相對人等在場，法官當場審驗相對人之心神狀況，並於鑑
      定人前訊問相對人，相對人可回應姓名、配偶及親屬等身
      分事項之問題，然針對年齡、住址出現記憶缺損之情形，
      亦無簡易計算能力，經鑑定人表示相對人符合監護宣告標
      準，可進行簡易鑑定，此經載明本件監宣輔宣訊問筆錄附
      卷可稽。嗣經鑑定人函覆大千醫療社團法人院南勢醫院簡
      易精神鑑定報告書略以：相對人因110年10月17日車禍腦
      傷，有嚴重認知功能障礙，經診斷為器質性腦症候群，雖
      能回答自己及家屬名字，但無法正確回答時間，其定向感
      、語言會談、記憶、判斷、及自理能力差，現實感亦明顯
      缺損，其為意思表示受意思表示，及辨識其意思表示效果
      之能力達完全不能之程度，已無法妥善處理自己事務，符
      合監護宣告要件等語。綜上，足認相對人確因精神障礙或
      其他心智缺陷，致不能為意思表示或受意思表示，或不能
      辨識其意思表示效果之程度，爰宣告相對人為受監護宣告
      之人。
（二）聲請人為相對人之配偶，關係人詹琇婷為相對人之長女，
      相對人之母親劉淑惠、次子詹玄宗均同意由聲請人擔任監
      護人，關係人擔任會同開具財產清冊之人等情，有親屬系
      統表、同意書、戶籍謄本在卷可稽。本院函請財團法人苗
      栗縣私立幼安教養院訪視聲請人及相對人，訪視報告略以
      ：相對人詹小保領有肢體重度身心障礙證明，現與聲請人
      、長女及次子同住，相對人前因車禍腦傷導致左側偏癱無
      法站立，語言表達不清，就身體清潔、如廁等事項均需仰
      賴聲請人。聲請人池鈺苓現任神職人員，為相對人主要照
      顧者，自述目前仍有照顧相對人能力，無使用安置或居家
      服務之計畫。案家可互相協助照顧相對人，辦理相關社會
      福利補助，具良好社會資源連結能力，評估由聲請人擔任
      監護人，關係人詹琇婷擔任會同開具財產清冊之人，無不
      適當之處等語，有函覆之上開訪視報告在卷可稽。本院審
      酌上情，認聲請人為相對人之配偶，有意願擔任監護人，
      目前對相對人之照顧無疏忽不當之處，且有親屬資源支持
      ，應可善盡保護相對人之權益，爰依前揭規定，選定聲請
      人為相對人之監護人；另關係人為相對人之長女，有意願
      擔任會同開具財產清冊之人，爰依前揭規定，併指定關係
      人為會同開具財產清冊之人。
四、末按監護人於執行有關受監護人之生活、護養療治及財產管
    理之職務時，應尊重受監護人之意思，並考量其身心狀況與
    生活狀況；監護開始時，監護人對於受監護人之財產，應依
    規定會同本院指定開具財產清冊之人，於二月內開具財產清
    冊，並陳報法院；於前條之財產清冊開具完成並陳報法院前
    ，監護人對於受監護人之財產僅得為管理上必要之行為；監
    護人對於受監護人之財產，非為受監護人之利益，不得使用
    、代為或同意處分；監護人代理受監護人購置或處分不動產
    ，或就其居住之建築物或基地出租、供他人使用或終止租賃
    ，非經法院許可，不生效力；民法第1112條、第1113條準用
    第1099條第1 項、第1099之1 、第1101條第1 項及第2 項之
    規定甚明，請參照辦理。
五、依家事事件法第164 條第2 項，裁定如主文。
中　　華　　民　　國　　111 　年　　7 　　月　　7　　日
                   家事法庭     法  官　李麗萍
以上正本係照原本作成。
如對本裁定抗告須於裁定送達後10日內向本院提出抗告狀，並繳
納抗告費新臺幣1,000元。
中　　華　　民　　國　　111 　年　　7 　　月　　7　　日
                                書記官　盧品蓉